【裁判字號】    94,訴,28
【裁判日期】    950330
【裁判案由】    偽造文書等
【裁判全文】
臺灣臺東地方法院刑事判決                94年度訴字第28號
公  訴  人  臺灣台東地方法院檢察署檢察官
被      告  丙○○
上列被告因偽造文書等案件，經檢察官提起公訴（九十二年度偵
字第一四０六、二八六八號），被告於準備程序為有罪之陳述，
本院合議庭裁定改由受命法官獨任以簡式審判程序審理，判決如
下：
    主  文
丙○○共同連續行使變造公文書，足以生損害於公眾及他人，處
有期徒刑貳年，緩刑伍年。偽造之李寶金收養書約壹紙、變造之
李寶金戶籍登記簿壹紙及戶籍謄本壹紙，均沒收。
    事  實
一、丙○○明知李秀源業於民國五十二年十一月十一日死亡，其
    所有座落臺東縣臺東市○○段一０八二、一０九三、一０九
    四、一０九五及一０九六號等五筆土地，無可為繼承之人，
    竟與甲○○、丁○○（二人涉案部分另經本院為協商判決）
    共同基於意圖為自己不法所有之犯意，於八十八年底，在臺
    東市○○路一號戊○○住處，向戊○○訛稱：上開土地彼等
    可找人來繼承，並出售土地，以賺取紅利，並償付李其聰所
    欠其之款項，惟須先助繼承人墊付稅金新臺幣（下同）九百
    萬元，加上活動費用一百萬元，需款一千萬元等語，戊○○
    不疑，遂以所有土地，於八十九年一月四日，向第一商業銀
    行抵押借款九百萬元，翌（五日）轉帳進入丁○○在合作金
    庫臺東支庫00000000000000號帳戶，旋為丙○○、甲○○、丁○○花用完畢。
二、八十九年六、七月間，丙○○、甲○○二人，再與具共同犯
    意之李寶金及乙○○（李寶金嗣於九十一年三月二十一日死
    亡，乙○○涉案部分另由本院審結）二人，為辦理上開土地
    登記，找尋知情之代書鍾政棟（另由檢察官為不起訴處分）
    ，先取得李寶金及李秀源之戶籍資料，著手偽造李寶金於四
    十七年為李秀源收養之事實，製作收養書約偽造私文書，再
    在戶長為李和來之李秀源之戶籍謄本資料中，挖除呂勘及李
    東生之相關資料，改登載李寶金及已除戶之李和明之資料，
    並於乙○○為戶長之李寶金戶籍謄本資料中李寶金之父母欄
    ，擠進「養父李秀源、養母李花」之字樣，變造公文書，並
    連同相關資料，持向財政部臺灣省南區國稅局及申請遺產稅
    逾核課期間案件同意移轉證明書，再轉向臺東縣臺東地政事
    務所申請將上開土地過戶予李寶金而行使之，致地政機關不
    察，於八十九年十月七日，將上開土地登記予李寶金，而詐
    得上開土地。丙○○復基於連續詐欺之概括故意，與甲○○
    、李寶金、乙○○再承繼上開行使偽造私文書及變造公文書
    之犯意，由丙○○出名，李寶金提供上開土地作擔保為擔保
    物提供人兼連帶保證人，甲○○及乙○○為證明人，向臺灣
    土地銀行臺東分行貸借八百七十萬元，該銀行不察於九十年
    一月二十日借出，將金額匯入丙○○在該銀行000000
    0000000號帳戶，為渠等朋分花用。丙○○等人上開
    行為，足生損害於財政部臺灣省南區國稅局、臺東縣臺東地
    政事務所。
三、案經戊○○告訴及法務部調查局臺東縣調查站移送臺灣臺東
    地方法院檢察署檢察官偵查起訴。
    理  由
一、本件被告丙○○所犯行使變造公文書罪，非為死刑、無期徒
    刑、最輕本刑為三年以上有期徒刑之罪，或高等法院管轄第
    一審案件，且被告於本院準備程序中，先就被訴事實為有罪
    之陳述，於經告知被告簡式審判程序之旨，並聽取當事人之
    意見後，由本院合議庭裁定適用簡式審判程序，合先敘明。
二、上揭犯罪事實，業據被告於本院審理時坦承不諱，核與告訴
    人戊○○於警詢、偵訊中之指訴，及證人甲○○、鍾政棟、
    李其聰、林妙珍、乙○○、丁○○、蔡辛源於警詢、偵訊時
    證述之情節相符，並有第一商業銀行戊○○借款申請書、匯
    款申請書代收入傳票、取款憑條、轉帳收入傳票、帳戶交易
    明細、九十年九月二十日約定書、土地登記申請書、八十九
    年十月四日李寶金申請土地登記資料、財政部臺灣省南區國
    稅局（八九）遺免字第０四一００八八二號遺產稅逾核課期
    間案件移轉證明書、李秀源及李寶金戶籍登記簿、戶籍謄本
    （未登記收養李寶金為養女，無李寶金養父母記載）、李秀
    源及李寶金戶籍登記簿、戶籍謄本（已登載李寶金之養父母
    為李秀源及李花）、李寶金口卡片、李寶金收養書約、李寶
    金身分證、丁○○合作金庫臺東支庫0000000000
    0000號帳戶資金流向清查表、支出傳票、法務部調查局
    九十二年四月十七日調科貳字第０九二００一一０二九０號
    鑑定通知書、臺東地政事務所九十二年七月二十一日東地所
    登記字第０九二０００五八七七號函、臺東縣政府九十二年
    八月二十六日府地籍字第０九二三０一三一八四號函、李秀
    源除戶戶籍謄本、李寶金戶役政資料、財政部臺灣省南區國
    稅局臺東縣分局遺產稅核定案卷、臺灣土地銀行臺東分行丙○○借款申請書、授信申請書、存款印鑑卡、放款付出傳票
    、轉帳收入傳票、丙○○臺灣土地銀行帳戶資金流向清查表
    、取款憑條、入戶電匯申請書代收入傳票、確認累計大宗交
    易登記簿、帳戶交易明細、土地登記申請書、臺東縣臺東市
    信用合作社豐榮分社丙○○往來明細對帳單、法務部票據信
    用資訊連結作業查詢明細表（戶名丙○○）在卷可稽，足徵
    被告自白與事實相符，本件事證明確，被告犯行堪以認定，
    應依法論科。
三、按戶籍謄本係從公務員職務上製作之戶籍登記簿影印而來，
    自與戶籍登記簿上之記載無異，兩者效用相同，是戶籍謄本
    在法律上之性質，即係公務員職務上製作之文書，顯與僅為
    便利一時謀生用之證書、介紹書等特種文書有別，應屬一般
    公文書，將戶籍謄本內容加以變造，應成立刑法第二百十一
    條之變造公文書罪（司法院七十六年九月十二日七六廳刑一
    字第一六六九號、八十年一月一日八一廳刑一字第一三五二
    九號函、最高法院八十年度臺上字第三０七二號判決參照）
    。核被告丙○○所為，係犯刑法第三百三十九條第一項詐欺
    罪、第二百十六條、第二百十條、第二百十一條之行使偽造
    私文書罪、行使變造公文書罪。被告丙○○就犯罪事實欄編
    號一詐欺罪部分，與甲○○、丁○○有犯意聯絡及行為分擔
    ，為共同正犯。被告丙○○就犯罪事實欄編號二詐欺罪、行
    使偽造私文書罪、行使變造公文書罪部分，與甲○○、丁○○、乙○○、李寶金有犯意聯絡及行為分擔，均為共同正犯
    。被告偽造私文書及變造公文書之低度行為，應為行使該私
    文書及公文書之高度行為所吸收，均不另論罪。被告先後多
    次詐欺取財、行使偽造私文書、行使變造文書之犯行，時間
    緊接，且各犯罪構成要件相同，顯各係基於概括犯意為之，
    均為連續犯，應各論以一罪並依法加重其刑。再被告係以一
    行使行為，而同時觸犯行使偽造私文書、行使變造公文書之
    罪，為想像競合犯，應從一重以連續行使變造公文書罪處斷
    。又被告所犯上開詐欺罪、行使變造公文書罪間，有方法、
    結果之牽連關係，應從一重以連續行使變造公文書罪處斷。
    爰審酌被告素行尚佳，有臺灣高等法院被告前案紀錄表、前
    開檢察署刑案資料查註紀錄表附卷可參，因一時貪念致罹刑
    章，犯罪之動機、目的、手段、智識程度、生活狀況及犯後
    坦承犯行態度良好等一切情狀，量處如主文所示之刑，以資
    懲儆。又被告未曾受有期徒刑以上刑之宣告，有上開臺灣高
    等法院被告前案紀錄表、刑案資料查註紀錄表可查，因一時
    失慮，致而違法，其經此教訓，自當知所警惕而無再犯之虞
    ，本院綜核各情，認上述對被告所宣告之刑以暫不執行為適
    當，故併予宣告緩刑五年，以啟自新。扣案之偽造李寶金收
    養書約一紙、變造之李寶金戶籍登記簿一紙及戶籍謄本一紙
    ，乃被告所有，供犯罪所用之物，爰依刑法第三十八條第一
    項第二款沒收之。
據上論斷，應依刑事訴訟法第二百七十三條之一第一項、第二百
九十九條第一項前段，刑法第二百十六條、第二百十條、第二百
十一條、第三百三十九條第一項、第二十八條、第五十五條、第
五十六條、第七十四條第一款、第三十八條第一項第二款，罰金
罰鍰提高標準條例第一條前段，判決如主文。
本案經檢察官己○○到庭執行職務
中    華    民    國    95    年    3     月    30    日
                  刑事第二庭    法  官  詹慶堂
以上正本證明與原本無異。
如不服本判決，應於判決送達後10日內向本院提出上訴狀（須附
繕本）。
「切勿逕送上級法院」
                                書記官  張建成
中    華    民    國    95    年    3     月    30    日
附記：
刑法第二百十條
(偽造變造私文書罪)
偽造、變造私文書，足以生損害於公眾或他人者，處五年以下有
期徒刑。
刑法第二百十一條
(偽造變造公文書罪)
偽造、變造公文書，足以生損害於公眾或他人者，處一年以上七
年以下有期徒刑。
刑法第三百三十九條
(普通詐欺罪)
意圖為自己或第三人不法之所有，以詐術使人將本人或第三人之
物交付者，處五年以下有期徒刑、拘役或科或併科一千元以下罰
金。
以前項方法得財產上不法之利益或使第三人得之者，亦同。
前二項之未遂犯罰之。


司法院資訊處製作；財團法人民間司法改革基金會備份。
